【裁判字號】    99,台上,5362
【裁判日期】    990826
【裁判案由】    違反毒品危害防制條例等罪
【裁判全文】
最高法院刑事判決            九十九年度台上字第五三六二號
上  訴  人  台灣高等法院台中分院檢察署檢察官
上  訴  人
即  被  告  甲○○
上列上訴人等因被告違反毒品危害防制條例等罪案件，不服台灣
高等法院台中分院中華民國九十九年五月十九日第二審判決（九
十九年度上訴字第四五八號，起訴案號：台灣台中地方法院檢察
署九十八年度偵字第九四三六號），提起上訴，本院判決如下：
    主  文
原判決關於販賣第一級毒品部分撤銷，發回台灣高等法院台中分
院。
其他上訴駁回。
    理  由
一、發回（即販賣第一級毒品）部分：
原判決以上訴人即被告甲○○（下稱被告）被訴於民國九十七年
六月底，先以不詳管道取得0000000000、0000000000、00000000
00號行動電話SIM 卡後，置入自己所有行動電話機具內，作為聯
繫工具，於九十七年六月底七月初某日，在台中市○○區○○街
三二號七樓租住處，以新台幣（下同）一萬八千元之價格，販賣
一錢第一級毒品海洛因予張志中，涉犯毒品危害防制條例第四條
第一項販賣第一級毒品罪嫌。經審理結果，認被告被訴此部分之
犯罪，尚屬不能證明，因而撤銷第一審關於販賣毒品部分之科刑
判決，改判諭知被告被訴涉犯販賣第一級毒品部分無罪；固非無
見。
惟查：審理事實之法院，對於案內與待證事實有重要關係，而屬
依法應予調查之證據，茍未依法調查或雖已調查而未調查明白，
即與證據未經調查無異，如率行判決，其判決當然為違背法令。
又證據之證明力，固屬於法院判斷之自由，但不得違背經驗法則
及論理法則，如其判斷仍存有疑竇，則在應予調查之證據究明釐
清前，尚難遽採為被告有利或不利之認定。再證人之陳述有部分
前後不符，或相互間有所歧異時，究竟何者為可採，法院乃得本
其自由心證予以斟酌，非謂一有不符或矛盾，即應認其全部均無
可採，苟其對基本事實之陳述與真實性無礙時，仍非不得予以採
信。證人張志中於第一審審理時，在檢察官詰問下稱：伊施用之
毒品有時候去豐原拿，有一次是向被告拿的，但向被告只有拿海
洛因。實際上伊曾經向被告買過好幾次毒品，但警詢時伊知道販
賣毒品是一罪一罰，伊只想要指認被告一次販賣毒品的行為，所
以之前可能針對被告販賣毒品給伊之不同次數為證述，才會有內
容不一致的地方。伊可以確認，九十七年六月底、七月初，向被
告購買海洛因的這次，購買之數量就是一錢，價格為一萬八千元
等語（見一審卷第一００頁背面、一０一頁正面）。而綜合張志
中歷次陳述以觀，其毒品來源乃分別向豐原之「阿志」及被告所
購買，因其毒品來源不同，所為相關陳述尚無重大歧異或矛盾。
況張志中對於「有關其向被告購買海洛因之數量及價格之陳述，
前後雖不盡一致，而稍有出入之原因」亦詳加說明澄清，難認有
不合情理或違背經驗法則之情形。參以張志中又證稱曾以其使用
0000000000號行動電話，與被告所使用之0000000000、00000000
00、0000000000號電話聯絡購買海洛因之事。而0000000000門號
行動電話係鍾文兆於九十三年間申辦後，約使用一年即遺失，至
九十八年五月十六日始辦停機，業經證人鍾文兆證述明確，並有
行動電話查詢資料在卷可稽（見原審卷第八三、一０三頁），是
該門號電話於九十七年六、七月間，不排除由被告使用；參以張
志中所持用之0000000000號行動電話於九十七年六月三十日起至
同年七月二十日止與0000000000號行動電話間，確有九次通聯紀
錄（見九十八年度偵字第九四三六號卷第五九至六一頁）等情，
能否謂張志中證述曾以前開電話與被告聯絡購買海洛因事宜毫無
依據，而均不足採信，殊非無疑。實情如何？原判決未詳加勾稽
論明，遽認無證據證明被告有販賣海洛因之情事，而為無罪之諭
知，尚嫌速斷及理由不備。檢察官上訴意旨指摘原審關於此部分
之判決不當，非無理由。應認有撤銷發回更審之原因。
二、駁回（即轉讓第一級毒品海洛因及禁藥甲基安非他命）部分
    ：
按刑事訴訟法第三百七十七條規定：上訴於第三審法院，非以判
決違背法令為理由，不得為之；是提起第三審上訴，應以原判決
違背法令為理由，係屬法定要件。如果上訴理由書狀並未依據卷
內訴訟資料具體指摘原判決不適用何種法則或如何適用不當，或
所指摘原判決違法情事，顯與法律規定得為第三審上訴理由之違
法情形不相適合時，均應認其上訴為違背法律上之程式，予以駁
回。又證據之取捨與其證明力之判斷，以及事實有無之認定，屬
事實審法院之職權，苟其取捨證據與判斷證據證明力並不違背經
驗法則及論理法則，即不容任意指為違背法令，而執為第三審適
法之上訴理由。原判決綜合全案卷證資料，本於事實審法院之推
理作用，認被告有其事實欄所載三次轉讓第一級毒品海洛因及禁
藥甲基安非他命犯行，因而撤銷第一審關於諭知被告被訴涉犯如
原判決附表編號三、七、十所示轉讓第一級毒品及禁藥均無罪等
部分之判決，改判依想像競合犯規定，從一重論以轉讓第一級毒
品三罪，各量處有期徒刑一年一月，併依法定其應執行之刑有期
徒刑一年十月。已敘明所憑證據及認定之理由，且對被告否認此
部分犯罪，所辯各節，如何係飾卸之詞，均不足採，詳加說明指
駁。所為論斷，俱有卷存證據資料可資覆按，要無違背法令情形
。證人陳萍惠於原審作證時，經檢察官詰問，雖否認被告有轉讓
海洛因及甲基安非他命給伊，而與其在警詢及檢察官偵查中之陳
述不符，被告則當庭表明放棄詰問（見原審卷第一０八至一一０
頁）。原審審酌其陳述時之外部情況認其於警詢中之陳述，有較
可信之特別情況，與其在偵查中向檢察官所為之陳述，均有證據
能力，得為證據，已於判決內詳述其認定之依據及理由，要無違
背法令情形。被告上訴意旨徒以陳萍惠未經反對詰問，爭執其在
警詢及偵查中陳述之證據能力，難認係具體指摘之合法上訴第三
審理由。被告其他上訴意旨或就原審採證認事職權之適法行使，
或對原判決已論斷明白之事項，任意指摘違背法令，或對部分與
事實認定及判決結果無影響之事項，重複為單純事實之爭辯，均
與法律規定得為第三審上訴理由之違法情形不相適合。應認被告
對此部分之上訴違背法律上之程式，併予駁回。
據上論結，應依刑事訴訟法第三百九十七條、第四百零一條、第
三百九十五條前段，判決如主文。
中    華    民    國  九十九  年    八    月  二十六  日
                      最高法院刑事第八庭
                          審判長法官  洪  文  章
                                法官  王  居  財
                                法官  郭  毓  洲
                                法官  黃  梅  月
                                法官  邱  同  印
本件正本證明與原本無異
                                      書  記  官
中    華    民    國  九十九  年    八    月   三十   日
                                                      Ｅ

司法院資訊處製作；財團法人民間司法改革基金會備份。
